【裁判字號】    88,訴,2090
【裁判日期】    890308
【裁判案由】    偽造文書等
【裁判全文】
臺灣高雄地方法院刑事判決                        八十八年度訴字第二九號
    公  訴  人  臺灣高雄地方法院檢察署檢察官
    被      告  己○○
右列被告因偽造文書等案件，經檢察官提起公訴（八十八年度偵字第二一○四八號）
，本院判決如左：
    主  文
己○○連續行使偽造私文書，足以生損害於他人，處有期徒刑壹年，緩刑肆年。
    事  實
一、己○○於民國八十五年四月五日自任互助會會首，在高雄市○○○路四十一之四
    號住處，招集會員寅○○○（以夫賴義政名義加入二會）、甲○○（以夫林昭界
    名義加入一會）、丑○○等人為互助會會員，每會新台幣（下同）一萬元，約定
    會期至八十八年十月十五日止，共計五十二會，每月五日開標，採內標方式，即
    活會者扣除標金繳交會款。己○○因平日以會養會，致自八十八年年初起即陷入
    週轉困難之窘境，其竟基於意圖為自己不法所有、行使偽造私文書之概括犯意，
    於各互助會標會時，佯稱有未到之活會會員委託其標會，連續八次偽造未到場之
    活會會員丁○○、戊○○、子○○、癸○○、乙○○、卯○○、辛○○、丙○○
    （用阿惠名義跟會）等人名義，在便條紙上填載標價充作標單之私文書，在前揭
    其住處之標會處所供行使之用參與標會。詎八十八年八月間，己○○無故停標該
    互助會後，活會會員始發現互助會僅存三個會期，竟尚有十一人仍為尚未得標之
    活會會員，而查知己○○連續偽造會員互助會標單，冒標八次互助會款，詐欺取
    得其他會員互助會款，計三百餘萬元情事。己○○復於八十六年三月二十五日，
    自任會首再組互助會，每會一萬元，約定會期至八十九年七月二十五日止，共五
    十一會，每月二十五日開標，採內標制，復承前揭詐欺、行使偽造私文書之概括
    犯意，以相同手法冒標十二次互助會款（被冒用名義計郭潘壽美二會、麗美二會
    、丙○○二會、壬○○二會、陳黃姻一會、敏榮一會、阿惠一會、庚○○一會）
    ，詐欺取得其他會員互助會款約計三百萬元，使各該互助會之活會會員寅○○○
    （以夫賴義政名義加入一會）等人陷於錯誤，而交付扣除冒標時得標金額之會金
    予己○○。嗣八十八年八月五日，己○○無故停標，寅○○○等人始知受騙。
二、案經寅○○○、甲○○、丑○○訴請臺灣高雄地方法院檢察署檢察官偵查起訴。
    理  由
一、訊據被告己○○對右揭事實，於偵查及本院審理中坦承不諱，核與告訴人寅○○○、甲○○、丑○○指訴情節相符，並經證人即互助會會員黃壬○○到庭結證屬
    實，復有互助會名單二紙在卷可稽。被告自白與事實相符，事證明確，犯行洵堪
    認定。
二、按於未載明「標單」二字之紙上書寫欲標會者名字及標金利息，即係用以表示競
    標互助會會款之意思，是該標單即屬刑法第二百二十條之準文書。核被告偽造標
    單以標取會款等之行為，係犯刑法第二百十六條、第二百十條、第二百二十條之
    行使偽造準私文書罪，又其以冒標方式詐欺其他活會會員財物行為，係犯刑法第
    三百三十九條第一項之詐欺取財罪。其多次詐欺行為，時間緊接，所犯罪名相同
    ，顯係出於概括之犯意為之，為連續犯，應以一罪論處。其偽造準私文書後據以
    行使，其偽造之低度行為，為行使之高度行為所吸收，僅論以行使偽造準私文書
    罪。被告以一冒標行為，詐取多人之財物，為一行為觸犯數罪名，屬同種想像競
    合犯，應從一重處斷。又其先後多次行使偽造準私文書及詐欺取財之行為，時間
    緊接，手法相同，所犯犯罪構成要件同一，顯均各係基於概括犯意為之，均為連
    續犯，應各以一罪論。又其所犯行使偽造準私文書罪與詐欺取財罪間，有方法結
    果之牽連關係，為牽連犯，應從一重行使偽造準私文書罪處斷。爰審酌被告貪圖
    不法利益，以召集民間互助會之方式並行使偽造標單詐取他人財物，影響經濟秩
    序甚鉅，本應不宜寬貸，惟本院念其並無犯罪前科（有台灣高雄地方法院檢察署
    刑案資料查註紀錄表附卷可稽）、素行良好，止會係因被其他死會會員李明全等
    人倒會牽累（此部分已經證人黃壬○○到庭證述屬實，並有李明全所簽發之本票
    七紙在卷可參），被告已與告訴人丑○○等三人達成和解（有本院八十九年二月
    二十二日審判筆錄，及被告和解所出具之本票三紙在卷可參）、被告尚有重度殘
    障之子陳冠達需其照顧（有殘障手冊在卷可考）等一切情狀，量處如主文所示之
    刑。又被告前未曾受有期徒刑以上之宣告，有台灣高雄地方法院檢察署刑案資料
    查註紀錄表在卷可稽，其因一時失慮，致罹刑章，事後已坦承犯行，深具悔意，
    經此刑之宣告後，應知警惕而無再犯之虞，本院因認暫不執行其刑為當，予以宣
    告緩刑，用啟自新。至供被告犯罪所用之標單，既未扣案，顯遭被告毀棄滅失，
    自無庸宣告沒收，附此說明。
據上論斷，應依刑事訴訟法第二百九十九條第一項前段，刑法第五十六條、第二百十
條、第二百十六條、第三百三十九條第一項、第五十五條、第七十四條第一款，罰金
罰鍰提高標準條例第一條前段，判決如主文。
中      華      民      國    八十九    年      三      月      八      日
                                  臺灣高雄地方法院刑事第二庭
                                      法  官  施  柏  宏
右正本證明與原本無異。
如不服本判決，應於判決送達後十日內，向本院提出上訴狀。
                                      書記官  邱  秋  珍
中      華      民      國    八十九    年      三      月      九      日
附錄本判決論罪之法條：
刑法第二百十條：
  偽造、變造私文書，足以生損害於公眾或他人者，處五年以下有期徒刑。
刑法第二百十六條：
  行使第二百十條至第二百十五條之文書者，依偽造、變造文書或登載不實事項或使
  登載不實事項之規定處斷。
刑法第二百二十條：
  在紙上或物品上之文字、符號，依習慣或特約，足以為表示其用意之證明者，關於
  本章之罪，以文書論。
刑法第三百三十九條第一項：
  意圖為自己或他人不法之所有，以詐術使人將本人或第三人之物交付者，處五年以
  下有期徒刑、拘役或科或併科一千元以下罰金。


司法院資訊處製作；財團法人民間司法改革基金會備份。
